臺灣臺中地方法院民事判決
                                     110年度訴字第2426號
原      告  黃淑敏  

訴訟代理人  陳健律師  
被      告  許宗睿    住○○市○○區○○路○段000號00樓                          之0
上列當事人間請求遷讓房屋等事件，本院於民國110年10月6日言
詞辯論終結，判決如下：
    主    文
一、被告應自門牌號碼臺中市○○區○○路○段000號14樓之5房屋遷
    出，將房屋返還原告。
二、被告應自民國110年7月20日起至將上項房屋返還原告之日止
    ，按月給付原告新臺幣1633元。
三、原告其餘之訴駁回。
四、訴訟費用由被告負擔。
五、本判決原告勝訴部分，於原告以新臺幣25萬元供擔保後，得
    假執行。但被告如以新臺幣74萬8300元為原告預供擔保後，
    得免為假執行。
六、原告其餘假執行之聲請駁回。
    事實及理由
壹、原告主張：
  一、兩造原為夫妻，已於民國110年7月8日判決離婚確定。兩
      造離婚前共同居住在原告所有、門牌號碼臺中市○○區○○路
      ○段000號14樓之5(下稱系爭房屋），兩造現已離婚並經登
      記在案，被告基於原告配偶身分得占有使用系爭建物之原
      因已不存在，被告復無其他法律關係得繼續居住於系爭房
      屋内，則被告繼續占有使用系爭房屋即屬無權占用，原告
      多次催促被告搬遷，並將其所占用之空間騰空返還予原告
      ，被告均置之不理。被告無權占有之行為，影響原告居住
      安寧及完整使用系爭房屋之權利，爰依民法第767條第1項
      規定，請求被告騰空返還系爭房屋。
　二、被告無權占用系爭房屋，受有相當於租金之不當得利，而
      系爭房屋鄰近國家歌劇院、明星學區及公園綠地，視野極
      佳，附近交通便利、生活機能齊全，故依民法第179條規
      定，請求被告給付按系爭房屋暨坐落基地申報總價年息百
      分之10即每月新台幣（下同）6530元相當租金之不當得利
      。
  三、並聲明：㈠被告應將系爭房屋遷讓返還原告。㈡被告應自11
      0年7月20日起至遷讓返還上項房屋之日止，按月給付原告
      6530元。㈢原告願供擔保，請准宣告假執行。
貳、被告抗辯：
  、兩造於82年11月1日結婚後，原告自88年起至104年間均為
      全職家庭主婦，家中收入均為被告辛苦所得，被告收入均
      交由原告支配使用。系爭房屋是兩造婚姻期間於98年間購
      入，所有權登記於原告名下，現兩造離婚，系爭房屋為兩
      造婚姻期間剩餘財產，被告有權居住。
  二、對原告主張如整戶使用系爭房屋每月相當租金為6530元雖
      沒有意見，但系爭房屋現非僅被告居住使用，原告及兩造
      之子女亦居住其內，原告請求相當租金不當得利之金額，
      被告無法認同。另被告縱需搬離系爭房屋，需給被告搬離
      找房子之時間，但被告目前失業，還需負擔小兒子扶養費
      ，所需時間愈長愈好。
  三、並聲明：㈠原告之訴及假執行之聲請均駁回。㈡如受不利判
      決，請准供擔保免為假執行。
參、得心證之理由：
  一、原告主張兩造原為夫妻，於110年7月8日經法院判決離婚
      確定，及系爭房屋為原告所有、被告現居住於系爭房屋內
      等語，為被告所不爭執，並有戶口名簿、土地及建物登記
      謄本、土地及建物所有權狀等附卷可稽，堪信為真正。
  二、按所有人對於無權占有或侵奪其所有物者，得請求返還之
      。對於妨害其所有權者，得請求除去之，民法第767條前
      段及中段分別定有明文。又以無權占有為原因，請求返還
      所有物之訴，被告以非無權占有為抗辯者，原告於被告無
      權占有之事實，無舉證責任，被告應就其取得占有，係有
      正當權源之事實證明之（最高法院72年度台上字第1552號
      判決意旨參照）。經查，系爭房屋為原告所有，既為被告
      所不爭執，則被告主張就系爭房屋有占有使用之正當權源
      ，自應由被告負舉證之責任。被告固以系爭房屋為兩造婚
      姻關係存續期間所購入，於兩造離婚時屬夫妻剩餘財產等
      語，資為其有權占有居住系爭房屋之論據。然被告於兩造
      婚姻關係存續中，基於其為原告配偶身分固有居住使用系
      爭房屋之權，然於兩造離婚後，被告已失其為原告配偶之
      身分，自無再以原告配偶身分居住使用系爭房屋之權。而
      按民法第1030條之1規定法定財產制關係消滅時，夫或妻
      得就雙方剩餘婚後財產之差額請求分配。所謂差額，係指
      就雙方剩餘婚後財產之價值計算金錢數額而言。是請求夫
      妻剩餘財產差額分配之權利性質，乃金錢數額之債權請求
      權，並非存在於具體財產標的上之權利，自不得就特定標
      的物為主張及行使（最高法院106年度台上字第2747號民
      事判決意旨參照），是被告以原告係於兩造婚姻關係存續
      中取得系爭房屋所有權，於兩造離婚後系爭房屋屬剩餘財
      產云云，主張有權占有使用系爭房屋，洵無可採。此外，
      被告並未舉證證明其現就系爭房屋有何占有使用之正當權
      源，則原告主張被告係無權占有，因而依民法第767條第1
      項規定，請求被告自系爭房屋遷出，將系爭房屋返還原告
      ，於法自屬有據。
  三、次按無法律上原因而受利益，致他人受損害者，應返還其
      利益。雖有法律上原因，而其後已不存在者，亦同，民法
      第179條定有明文。依此規定，不當得利之請求權人得請
      求之範圍，應以對方所受之利益為度。而無權占有他人房
      屋，可能獲得相當於租金之利益，為社會通常之觀念（最
      高法院61年台上字第1695號判決意旨參照）。經查，被告
      於兩造離婚後，已無占有使用系爭房屋之正當權源，其仍
      占有使用系爭房屋乃屬無權占有，已詳如前述，則被告於
      兩造離婚後，無法律上原因仍占有使用系爭房屋因而受有
      相當租金之利益，致原告受有無法完整使用系爭房屋之損
      害，自構成不當得利，被告應返還其無權占有系爭房屋所
      受之利益，揆珠前開說明甚明。關於原告得請求被告返還
      相當租金不當得利之數額，原告主張被告占有使用系爭房
      屋之相當租金利益應按每月6530元計算，被告固不爭執系
      爭房屋如整戶使用，每月相當租金利益為6530元，惟抗辯
      系爭房屋並非被告1人占有使用，原告及兩造子女亦居住
      於系爭房屋，無法認同原告請求之金額等語。查，系爭房
      屋於兩造離婚後迄今，仍由兩造及兩造子女共4人居住使
      用，為原告自認之事實（見卷第70頁），被告既非單獨占
      有使用系爭房屋之全部，則其無權占有所受之利益，顯非
      相當系爭房屋全部租金之利益，因兩造及兩造子女共4人
      均居住於系爭房屋內，系爭房屋又屬大樓區分所有建物（
      見卷第21頁建物登記謄本），無從完全區分個人居住、活
      動空間，故認兩造及兩造子女共4人居住使用系爭房屋所
      受利益均相等，亦即被告占有使用系爭房屋所獲利益，應
      為系爭房屋前揭每月相當租金利益6530元之4分之1即1633
      元（計算式：6530元÷4人＝1632.5元/人，元以下四捨五入
      ）。從而，原告依不當得利之法律關係，請求被告自110
      年7月20日起至遷出並返還系爭房屋之日止，按月給付原
      告1633元相當租金不當得利，為有理由。至原告逾上揭金
      額之請求，則屬無據。
  四、綜上所述，原告依民法第767條第1項規定，請求被告自系
      爭房屋遷出、將房屋返還原告，並依不當得利之法律關係
      ，請求被告自110年7月20日起至遷出並返還系爭房屋之日
      止，按月給付原告1633元，為有理由，應予准許。至原告
      逾上開範圍之請求，則屬無據，應予駁回。
　五、兩造均陳明願供擔保，分別為准、免假執行之聲請，就原
      告勝訴部分，核均無不合，爰依民事訴訟法第390條第2項
      、第392條第2項規定，各酌定相當擔保金額准許之。至原
      告敗訴部分，其假執行之聲請即失所附麗，應併予駁回。
  六、本件判決之結果已臻明確，兩造其餘攻擊防禦方法，經審
      酌均於判決結果不生影響，毋庸一一贅述，附此敘明。
肆、訴訟費用負擔之依據：民事訴訟法第79條。
中　　華　　民　　國　　110 　年　　10　　月　　22　　日
                  民事第二庭    法  官 呂麗玉
正本係依原本製作。
如對本判決上訴，須於判決送達後20日內向本院提出上訴狀，如
委任律師提起上訴者，應一併繳納上訴審裁判費。 

中    華    民    國   110    年    10    月   22     日
                                書記官  巫偉凱